【裁判字號】    89,易,682
【裁判日期】    891004
【裁判案由】    違反台灣地區與大陸地區人民關係條例
【裁判全文】
臺灣雲林地方法院刑事判決                          八十九年度易字第六八二號
    公  訴  人  臺灣雲林地方法院檢察署檢察官
    被      告  甲○○
    被      告  丙○○
右列被告因違反臺灣地區與大陸地區人民關係條例案件，經檢察官提起公訴（八十九
年度偵字第三三九五號），本院判決如左：
    主  文
甲○○連續違反不得僱用大陸地區人民在臺灣地區從事未經許可之工作之規定，處有
期徒刑伍月。如易科罰金，以參佰元折算壹日。
丙○○部分管轄錯誤，移送於臺灣嘉義地方法院。
    事  實
一、甲○○明知不得僱用大陸地區人民在臺灣地區從事未經許可之工作，且明知林初
    順、林財明、葉少敬、葉龍榮、葉銀福均為未經許可從事工作之大陸地區人民，
    甲○○竟基於概括之犯意，先於民國（下同）八十九年五月初某日，以日薪新臺
    幣（下同）七百元僱用林初順在雲林縣古坑鄉○○路段中二高工地從事方形蛇籠
    工作，又於八十九年七月四日，以日薪七百元僱用林財明在右開中二高工地從事
    方形蛇籠工作，復於八十九年七月初某日，以日薪七百元僱用葉少敬在右開中二
    高工地從事方形蛇籠工作，另於八十九年七月二十五日，以日薪七百元一次僱用
    葉龍榮、葉銀福二人在右開中二高工地從事方形蛇籠工作，甲○○並提供雲林縣
    古坑鄉○○村○○路二十一號作為林初順、林財明、葉少敬、葉龍榮、葉銀福（
    以下簡稱林初順等五人）之住所。嗣於八十九年八月三日二十一時許，在雲林縣
    古坑鄉○○村○○路二十一號為警查獲林初順等五人，始查獲上情。
二、案經雲林縣警察局斗南分局報請臺灣雲林地方法院檢察署檢察官偵查起訴。
    理  由
一、訊據被告甲○○固坦承於右揭時地先後僱用林初順等五人之事實不諱，惟辯稱：
    林初順等五人均用台語交談，伊不知他們係大陸人云云。然查：右揭事實，業據
    林初順等五人於警訊時證述明確，核與被告甲○○之外甥即證人乙○○於警訊時
    證述之情節大致相符，且被告甲○○雇用林初順等五人之工資，日薪僅有七百元
    ，而被告甲○○於本院審理時既供稱：一般台灣雜工日薪約一千五百元至二千元
    等語，可見被告甲○○雇用林初順等五人之工資，明顯低於臺灣地區之行情，而
    與外籍勞工相同。倘被告甲○○以為林初順等五人係台灣人，則被告甲○○僱用
    林初順等五人之初，應會要求林初順等五人出示中華民國國民身分證，並抄錄林
    初順等五人之年籍資料，以便作為將來給付薪資及申報營業成本之用，然被告甲
    ○○竟未向林初順等五人索取身分證件，足認被告甲○○應知林初順等五人係大
    陸地區人民。綜上所述，被告甲○○所辯，顯係事後卸責之詞，不足採信。本件
    被告甲○○部分事證明確，其犯行堪予認定。
二、核被告甲○○所為，係違反臺灣地區與大陸地區人民關係條例第十五條第四款之
    規定，而犯同法第八十三條第一項之違反不得僱用大陸地區人民在臺灣地區從事
    未經許可之工作規定罪。被告甲○○先後多次雇用大陸地區人民在臺灣地區從事
    未經許可之工作之犯行，時間緊接，犯罪構成要件相同，顯係基於概括之犯意反
    覆為之，應依連續犯之規定論以一罪，並加重其刑。爰審酌被告甲○○之犯罪動
    機、目的、手段、品行、智識程度、所生危害及犯後態度等一切情狀，量處如主
    文所示之刑，併諭知易科罰金之折算標準，以資懲儆。
三、公訴意旨另以：被告甲○○基於概括之犯意，明知葉少敬、林初順、葉龍榮、林
    財明、葉銀福為未經工作許可而自中國大陸以探親名義入境來臺之人士，自八十
    九年五月上旬起，在嘉義縣梅山鄉圳南村大樹腳三十四號被告丙○○住處，被告
    丙○○明知葉少敬、林初順、林財明為大陸人士，並將該三人介紹至被告甲○○
    處工作，由被告甲○○以每日薪資七百元之代價陸續僱用前揭大陸人士共五人，
    在雲林縣古坑鄉中二高工地擔任方形蛇籠工作，並提供雲林縣古坑鄉○○村○○
    路二十一號為前揭大陸人士五人之住所，核被告丙○○所為，係違反臺灣地區與
    大陸地區人民關係條例第十五條第五款之規定，而犯同法第八十三條第一項違反
    不得居間介紹他人僱用大陸地區人民在臺灣地區從事未經許可之工作規定罪嫌云
    云。
    (1)按案件由犯罪地或被告之住所、居所或所在地之法院管轄，無管轄權之案件，
      應諭知管轄錯誤之判決，並同時諭知移送於管轄法院，刑事訴訟法第五條第一
      項、第三百零四條分別定有明文。
    (2)被告丙○○之住所在嘉義縣梅山鄉圳南村大樹腳三十四號，且本件公訴人所起
      訴被告丙○○涉犯之右開犯行之犯罪地在嘉義縣梅山鄉圳南村大樹腳三十四號
      ，依刑事訴訟法第五條第一項之規定，本院無管轄權。
    揆諸上開說明，本件被告丙○○部分應依刑事訴訟法第三百零四條之規定，諭知
    管轄錯誤，並移送於臺灣嘉義地方法院審理。
據上論斷，應依刑事訴訟法第二百九十九條第一項前段、第三百零四條，臺灣地區與
大陸地區人民關係條例八十三條第一項，刑法第十一條前段、第五十六條、第四十一
條，罰金罰鍰提高標準條例第二條，判決如主文。
本案經檢察官盧永盛到庭執行職務。
中      華      民      國    八十九    年      十      月      四      日
                                        臺灣雲林地方法院刑事第二庭
                                            法  官
臺灣地區與大陸地區人民關係條例第八十三條違反第十五條第四款或第五款規定者，
處二年以下有期徒刑、拘役或科或併科新台幣三十萬元以下罰金。
意圖營利而違反第十五條第五款規定者，處三年以下有期徒刑、拘役或科或併科新台
幣六十萬元以下罰金。
以犯前項之罪為常業者，處五年以下有期徒刑，得併科新臺幣六十萬元以下罰金。
法人之代表人、法人或自然人之代理人、受僱人或其他從業人員，因執行業務犯前三
項之罪者，除處罰行為人外，對該法人或自然人並科以前三項所定之罰金。但法人之
代表人或自然人對於違反之發生，已盡力為防止行為者，不在此限。


司法院資訊處製作；財團法人民間司法改革基金會備份。
